【裁判字號】    98,上訴,4589
【裁判日期】    990226
【裁判案由】    違反槍砲彈藥刀械管制條例
【裁判全文】
臺灣高等法院刑事判決                98年度上訴字第4589號
上  訴  人
即  被  告  乙○○
選任辯護人  徐國楨律師
上列上訴人因違反槍砲彈藥刀械管制條例案件，不服臺灣新竹地
方法院97年度訴字第664號，中華民國98年10月16日第一審判決
（起訴案號：臺灣新竹地方法院檢察署97年度偵字第1071號），
提起上訴，本院判決如下：
    主  文
原判決撤銷。
乙○○未經許可，持有可發射金屬具有殺傷力之空氣槍，處有期
徒刑年捌月，併科罰金新臺幣玖萬元，罰金如易服勞役，以新
臺幣壹仟元折算壹日。
扣案之空氣槍貳支（槍枝管制編號桃警鑑0000000000號、桃警鑑
0000000000號）均沒收。
    事  實
一、乙○○明知可發射金屬具有殺傷力之空氣槍，係屬槍砲彈藥
    刀械管制條例第4 條第1 項第1 款之槍砲，未經主管機關許
    可，不得持有，竟未經許可，基於持有可發射金屬具有殺傷
    力之空氣槍之犯意，於民國（下同）90、91年間某日，在臺
    灣地區某不詳地點，向不詳人士，購得具有殺傷力之空氣槍
    3 支（槍枝管制編號桃警鑑0000000000號、桃警鑑
    0000000000 號及桃警鑑0000000000號），並放置在其位於
    新竹市○區○○里○○鄰○○街86巷13號4樓之住處而持有。
    嗣於97年2月1日15時50分許，在上址，為警持台灣新竹地方
    法院核發之搜索票實施搜索，扣得上開具有殺傷力之空氣槍
    3 支，及不具殺傷力之空氣槍2支（槍枝管制編號桃警鑑
    0000000000號及桃警鑑000000 0000號），暨高壓鋼瓶2瓶、
    鋼珠5盒、彈簧4條、挫刀10支、鋼管36支等物，因而為警循
    線查悉上情。
二、案經新竹市警察局第一分局報請臺灣新竹地方法院檢察署檢
    察官偵查起訴。
    理  由
一、按當事人、代理人或辯護人於法院調查證據時，知有第一百
    五十九條第一項不得為證據之情形，而未於言詞辯論終結前
    聲明異議者，視為有前項之同意，刑事訴訟法第159條之5第
    1 項、第2項分別定有明文。又查上訴人即被告、辯護人及
    檢察官對於以下本院作為得心證依據之各項證據資料，經本
    院審理時逐項提示，均同意作為證據（見本院卷第44至45頁
    、第68至70頁），且未於言詞辯論終結前聲明異議，視為同
    意作為證據，本院審酌上開各項證據作成時之狀況，認為並
    無不可信或不適當之情事，且亦無其他違背法定程序而取證
    之情形，依刑事訴訟法第159條之5規定、第159條之4之規定
    意旨，自有證據能力。
二、訊據被告乙○○固坦承持有上開具殺傷力之空氣槍3枝之事
    實，惟矢口否認有何違反槍砲彈藥刀械管制條例之犯行，辯
    稱：扣案之空氣槍是向易狐玩具店購買，賴建名告訴我那是
    玩具槍，並不知該槍枝具有殺傷力云云。經查：
(一)被告於90、91年間某日，向他人購得空氣槍5枝後而持有，
    並將之藏放於新竹市○區○○里○○鄰○○街86巷13號住處內
    ，嗣於97年2月1日15時50分許為警持搜索票前往搜索，當場
    查獲上開空氣槍5枝、高壓鋼瓶2瓶、鋼珠5盒、彈簧4條、挫
    刀10支、鋼管36支等情，迭據被告於警詢、偵查及原審及本
    院審理中坦承不諱，並有前揭空氣槍5枝、高壓鋼瓶2瓶、鋼
    珠5盒、彈簧4條、挫刀10支、鋼管36支扣案可稽及原審法院
    搜索票影本、新竹市警察局搜索扣押筆錄暨扣押物品目錄表
    及扣案物品照片13幀在卷可稽。
(二)又扣案之上開空氣槍3枝，經送請桃園縣政府警察局鑑定，
    該局以性能檢視法及動能測試法進行鑑驗，認送鑑空氣槍1
    支（槍枝管制編號桃警鑑0000000000號），係氣動式槍枝，
    該槍枝係以外接高壓鋼瓶並以其內之壓縮氣體為發射動力，
    可發射直徑約6mm之金屬彈丸，槍長約83cm、高約35cm，槍
    管內襯金屬管，試射3顆彈丸，單位面積動能分別為29.65焦
    耳／平方公分、29.65焦耳／平方公分及29.22焦耳／平方公
    分；送鑑空氣槍1支（槍枝管制編號桃警鑑0000000000號）
    ，係氣動式槍枝，該槍枝係以外接高壓鋼瓶並以其內之壓縮
    氣體為發射動力，可發射直徑約8mm之金屬彈丸，槍長約86c
    m、高約39cm，槍管內襯金屬管，試射3顆彈丸，單位面積動
    能分別為28.19焦耳／平方公分、27.71焦耳／平方公分及28
    .68焦耳／平方公分；送鑑空氣槍1支（槍枝管制編號桃警鑑
    0000000000號），係氣動式槍枝，該槍枝係以外接高壓鋼瓶
    並以其內之壓縮氣體為發射動力，可發射直徑約6mm之金屬
    彈丸，槍長約95cm、高約34cm，槍管內襯金屬管，試射3顆
    彈丸，單位面積動能分別為26.70焦耳／平方公分、25.89焦
    耳／平方公分及25.08焦耳／平方公分，有桃園縣政府警察
    局97年2月15日桃警鑑字第0970003731號槍彈鑑定書1份在卷
    足憑（見第1071號偵卷第72至76頁）；另經原審依職權函請
    刑事警察局鑑定，亦認上開送鑑空氣槍2枝（槍枝管制編號
    ；桃警鑑0000000000號、桃警鑑0000000000號），均係氣體
    動力式槍枝，以外接高壓鋼瓶內氣體為發射動力，經以金屬
    彈丸測試3次，其中彈丸（直徑6.0mm、重量0.88g）最大發
    射速度均為每秒156公尺／秒，計算其動能為10焦耳，換算
    其單位面積動能均為每平方公分35焦耳，與桃園縣警局鑑定
    結果大致相符，有刑事警察局98年4月8日刑鑑字第09800230
    46號函乙份在卷可證（見原審卷第98頁）。而認定槍砲彈藥
    刀械管制條例之槍枝殺傷力標準，係以在最具威力之適當距
    離以彈丸穿入人體皮肉層之動能為基準（最高法院84年度臺
    非字第115號判決意旨參照），又所謂殺傷力之相關數據，
    依照：美國軍醫總署定義：彈丸撞擊動能達58磅呎（約為
    78.6焦耳），則足以使人喪失戰鬥能力；刑事警察局對活
    豬作射擊測試結果，彈丸單位面積動能達每平方公分24焦耳
    ，則足以穿入豬隻皮肉層；依日本科學警察研究所之研究
    結果，彈丸單位面積動能達每平方公分20焦耳則足以穿入人
    體皮肉層，已據前開桃園縣警局槍彈鑑定書及內政部警政署
    刑事警察局函文說明綦詳（見偵查卷第74頁、原審卷第98頁
    ），本件扣案空氣槍3枝經實際試射結果，在最具威力之適
    當距離內，彈丸單位面積動能既然至少可達每平方公分29.2
    2、27.71、25.08焦耳，顯見上開空氣槍3枝確均具有殺傷力
    甚明。
(三)至槍枝管制編號桃警鑑0000000000號及桃警鑑0000000000號
    空氣槍2枝，經原審送內政部警政署刑事警察局鑑定結果，
    認槍枝管制編號桃警鑑0000000000號槍枝，經將脫落槍管組
    裝後並以金屬彈丸測試三次，其中彈丸（直徑6.0mm、重量
    0.88g）最大發射速度為137公尺／秒，計算其動能為8.2焦
    耳，換算其單位面積動能為29焦耳／平方公分；另槍枝管制
    編號桃警鑑0000000000號槍枝，以外接高壓鋼瓶內氣體為發
    射動力，經測試結果，發射動能甚微，認不具殺傷力等情，
    固有前開內政部警政署刑事警察局函文及照片等在卷足參（
    見本院卷第98至100頁），而與前揭桃園縣政府警察局鑑定
    結果不同，然查內政部警政署刑事警察局對於送鑑槍枝所採
    用之鑑定方法與桃園縣政府警察局之鑑定方法相同，均係以
    「檢視法」、「性能檢驗法」檢測槍枝之種類及機械性能、
    結構，次以「動能測試法」量測槍枝彈頭丸之發射速度，進
    而計算彈頭丸之發射動能及單位面積動能，此經內政部警政
    署刑事警察局於99年1月13日刑鑑字第0980178992號函乙份
    在卷足憑（見本院卷第54頁），另關於扣案槍枝第二次送鑑
    前，桃園縣政府警察局曾因受原審法院囑託鑑定，拆解槍枝
    再行組裝乙節，亦經前開內政部警政署刑事警察局函文、公
    務電話紀錄簿及拆解槍枝照片附卷可稽（見原審卷第61至65
    頁、本院卷第54至55頁），足見內政部警政署刑事警察局鑑
    定前，受鑑槍枝業經拆解、組裝，實無法排除受鑑槍枝因拆
    解組裝之過程中導致槍枝性能減低之可能，自仍應以前述桃
    園縣政府警察局初次鑑定結果為準，附此敘明。
(四)被告雖辯稱：扣案具殺傷力之空氣槍3枝係向賴建名經營之
    易狐玩具店購買，賴建名告知是玩具槍，其不知槍枝具有殺
    傷力云云。惟查：
  (1)關於扣案槍枝之來源，被告於警詢時供稱：五支槍是在新竹
    市易狐玩具槍店購得，是六年前購得云云（見偵查卷第10頁
    ），復於初次偵訊時供稱：第一次是在六年前，先買一支木
    柄，但沒有幾天就壞了，壞了之後朋友介紹我另一種比較不
    會壞，也比較好玩，我就買了二支，結果二支還是一下子就
    壞了，我又去找老闆，老闆再介紹我另一種比較不會壞的，
    要算我比較便宜的，我就跟對方買二支，但沒有多久又壞了
    ，是在新竹市○○路○路局宿舍易狐玩具店買的（見偵查卷
    第66至67頁）；嗣於第二次偵訊時供稱：六、七年前我在鐵
    路局倉庫向開在該處之易狐玩具槍專賣店，向老闆買二支，
    我回家玩不到幾分鐘該槍就解體了，三日後又向該店老闆買
    二支槍，試用後還是有問題，木柄那支槍是在同年我與易狐
    老闆吵完後在新竹光復路幻象玩具槍專賣店買的（見偵查卷
    第78至79頁）；又於本院準備程序時供稱：扣案五支槍是在
    88年買的，是在賴建名的店新開張時買的（見本院卷第43頁
    ），前後供述並不一致，已難盡信。且證人賴建名於原審作
    證時，業已否認有出售扣案之空氣槍予被告之情，並證稱；
    扣案五枝槍枝外型跟我們店裡賣的差距很大，我們店裡有賣
    類似造型的東西，例如槍枝管制編號49這一支，紅外線的夾
    具是本來沒有，槍枝的不鏽鋼固定是沒有的，另外CO2氣瓶
    的瓶子的部分也不一樣，另外中間氣瓶上面的接頭也不一樣
    ，我們的槍沒有接頭，其他的部分我們可能會有，但也不一
    定都有，另外前面貼紅色的部分原來的沒有那麼長，我們自
    己的槍有防火帽，這支槍扣除我剛才所講的部分以外，市面
    上是有在賣，我們也有賣過。槍枝管制編號52這一枝槍，在
    槍身後面這一個白色的環，這一部分和我們的槍不一樣，這
    一支槍其餘的情形都跟剛才那支槍枝管制編號49的槍也是一
    樣的有我所講不一樣的情形，另外其他二支槍枝管制編號50
    、51這二支槍也是一樣有我所講不同的情形，另外槍枝管制
    編號48這支木頭柄的槍我們也有賣過，而且這支槍加上去的
    東西又更多了等語明確（見原審卷第70、73、75頁），顯見
    被告辯稱扣案具殺傷力槍枝係向證人賴建名所經營之易狐玩
    具店購買，並非實情。參以扣案之五枝空氣槍與一般市售相
    同機型之空氣槍相比，槍枝外部均有與一般市售玩具槍不同
    之鐵架裝置，詳如照片所示，另該五枝槍枝內部彈簧亦均有
    一邊無縮口之情形，詳如照片所示，經實地查訪轄內彈簧製
    造業者表示，一般出廠之彈簧兩邊均會有縮口等情，有桃園
    縣政府警察局97年12月17日桃警鑑字第0970004030號函文及
    槍枝照片存卷可查（見原審卷第60至65頁），益見證人賴建
    名上開證詞應具憑信性，可以採信。雖證人甲○○於本院審
    理時結證稱：扣案之四枝空氣槍是在賴老闆店裡向賴建名買
    的，另外一枝則不知道來源云云。惟查證人甲○○與被告既
    為夫妻關係，何以本案歷經偵審時間甚久，被告從未提及向
    證人賴建名買槍時其妻甲○○亦在場目睹，且觀諸證人甲○
    ○於本院結證稱：二次交易時伊都在門口等，沒有進去等語
    （見本院卷第67頁79頁）；足見扣案槍枝實際交易情形，證
    人甲○○並未在場見聞，而是事後聽聞被告轉述之傳聞證據
    ，尚無從依此證明該傳述內容與事實相符。況依被告及證人
    甲○○所述，被告向證人賴建名所購買之槍枝於買入後不久
    均已損壞不堪使用，又與被告住處查扣之槍枝送鑑結果，其
    中3枝仍具有殺傷力之現況不同。更徵被告上開辯解及證人
    甲○○的證詞，顯與事實不符，要無可取。再者，被告購入
    扣案具殺傷力空氣槍枝之時間、地點為何，因被告並未坦白
    犯行，自難遽加認定，惟稽之被告於警詢、偵查中多次供稱
    槍枝購入時間在六、七年前，且依事證有疑時應從有利於被
    告之解釋原則，自應認定扣案具有殺傷力之空氣槍3枝為被
    告於90年至91年間某日一次購入，其理應屬灼然。
  (2)又查被告於警詢中已供承扣案之空氣槍是拿來打小鳥及擺姿
    勢用途，查扣之鋼珠是拿來試打等語（見偵查卷第10頁）；
    復於偵查中供稱；今年我用水龍頭塞子塞扣案四支同款槍，
    一射發後塞子就裂掉跑出來，但可擊發等語（見偵查卷第79
    頁）；再於原審審理時供陳；我有拿槍對著我家門口的空屋
    射擊，大部分都是不裝子彈在家裡射，有時裝一、二顆對著
    空屋射擊，我本身射擊技術很好等語（見原審卷第119頁）
    ；又徵以，扣案之前揭具殺傷力槍枝3枝，係氣動式槍枝，
    均以外接高壓鋼瓶並以其內之壓縮氣體為發射動力，具足以
    傷人的動能，已如前述，與一般塑膠槍管之玩具槍以撞針推
    動，以BB彈作為彈丸，不致造成人身傷害者，截然有別。況
    且，依被告所供述內容，其有檢視扣案槍枝之構造，也曾試
    射過，復曾以塞子或螺絲固定等方式來處理，足見其對於該
    扣案之前揭槍枝之構造及動能強弱程度亦有相當瞭解，其空
    言辯稱不知有殺傷力云云，亦難採信。
(五)綜上所述，被告前揭所辯均非可採，本案事證明確，被告未
    經許可，持有具有殺傷力之前揭槍枝之犯行，洵堪認定，應
    予依法論科。
三、按未經許可持有手槍，其持有之繼續，為行為之繼續，亦即
    一經持有手槍，罪已成立，但其完結須繼續至持有行為終了
    時為止。其間法律縱有變更，然其行為既繼續實施至新法施
    行以後，即與犯罪後法律有變更之情形不同，不生新舊法比
    較適用之問題，此有最高法院95年度台上字第2250號判決意
    旨足資參照。本件被告乙○○自90至91年間某日起未經許可
    而無故持有扣案可發射金屬具有殺傷力之空氣槍3枝，嗣經
    警於97年2月1日15時50分許查獲，其持有乃行為之繼續，亦
    即一經持有上開空氣槍，犯罪即屬成立，但其完結須繼續至
    持有行為終了時為止，性質上係屬繼續犯，故被告前、後之
    持有行為不容予以割裂；是於法律有修正變更之際，茍一部
    犯行發生在法律修正變動前之舊法時期，一部係在新法施行
    後所犯，因繼續犯屬實質上之一罪，法律上須綜合前後犯罪
    行為而為單一評價，自應依最後行為所應適用之新法處斷，
    再無新舊法比較適用之問題。查被告未經許可持有空氣槍之
    行為繼續中，槍砲彈藥刀械管制條例已於94年1月26日修正
    公布，另刑法亦於94年1月7日修正公布，並於95年7月1日施
    行，惟依上開說明，仍不生行為後法律變更之新舊法比較問
    題，應適用其行為終止時之修正後槍砲彈藥刀械管制條例、
    刑法相關規定論處。核被告所為，係違反槍砲彈藥刀械管制
    條例第8條第4項未經許可持有可發射金屬子彈具有殺傷力之
    空氣槍罪。
四、原審法院對於被告予以論罪科刑，原非無見。然查，扣案原
    具有殺傷力之空氣槍1枝（槍枝管制編號；桃警鑑字第11020
    63150號），因槍枝拆解、組裝過程，導致槍枝性能減低而
    不具殺傷力，已失其違禁物之性質，如前述說明，雖係被告
    所持有，然既非違禁物，即無宣告沒收之依據，再查扣案之
    高壓鋼瓶二瓶、鋼珠五盒，雖係被告所有，且可供具有殺傷
    力之空氣槍裝填使用，但究非屬於違禁物品，又非屬其零成
    組件或結構之一部，亦非供持有空氣槍犯罪所用或犯罪預備
    之物，與其本件之犯罪並無直接關係（最高法院51年度台非
    字第13號判例意旨參照）；乃原審竟將上開扣案不具殺傷力
    之空氣槍一枝（槍枝管制編號；桃警鑑字第0000000000號）
    、高壓鋼瓶二瓶、鋼珠五盒，分別依據刑法第38條第1項第1
    款、第2款之規定宣告沒收之，於法即有違誤。被告上訴陳
    詞否認犯罪及不具殺傷力之認識云云，雖無足取。然原判決
    既有上述可議，自應由本院予以撤銷改判。爰審酌被告非法
    購買、持有空氣手槍，對於他人之身體、生命及社會治安、
    社會秩序顯已造成潛在之危險與不安，犯罪後否認之態度，
    惟念其並未持之用以犯罪，及其智識程度、生活狀況、犯罪
    之動機、目的、手段等一切情狀，量處如主文第二項所示之
    刑，並就罰金刑部分諭知易服勞役之折算標準，以資懲儆。
五、沒收部分：
(一)又扣案之空氣槍2枝（槍枝管制編號桃警鑑0000000000號、
    桃警鑑0000000000號），屬違禁物，不問屬於犯人與否，應
    均依刑法第38條第1項第1款規定宣告沒收。
(二)至扣案之大型高壓鋼瓶2瓶及鋼珠5盒，雖均係被告所有，然
    查既非屬於違禁物品，又非屬空氣槍之組成部分，亦非本件
    持有空氣槍犯罪所用或犯罪預備之物，與其本件之犯罪並無
    直接關係，自不得予以宣告沒收（最高法院51年度台非字第
    13號判例意旨參照）。
(三)另扣案之空氣槍2支（槍枝管制編號桃警鑑0000000000及桃
    警鑑0000000000號）經送鑑定，以金屬彈丸試射結果，其單
    位面積動能均未超過20焦耳／平方公分等情，有前述桃園縣
    政府警察局槍彈鑑定書1份在卷足佐，顯非違禁物，及扣案
    空氣槍1枝（槍枝管制編號；桃警鑑字第0000000000號），
    經內政部警政署刑事警察局鑑定結果，已不具殺傷力，亦有
    內政部警政署刑事警察局98年4月8日刑鑑字第0980023046號
    函在卷可參，亦失其違禁物之性質，又扣案之彈簧4條、挫
    刀10支及鋼管36支等物，亦均非違禁物，且查無其他證據足
    認供被告為本案犯罪所用或預備之物，爰均不予宣告沒收，
    附此敘明。
六、據上論斷，應依刑事訴訟法第369 條第1 項前段、第364 條
    、第299條第1項前段，槍砲彈藥刀械管制條例第8條第4項，
    刑法第11條前段、第42條第3項前段、第38條第1項第1款，
    判決如主文。
本案經檢察官吳春麗到庭執行職務。
中    華    民    國    99    年    2    月     26    日
                  刑事第十八庭審判長法  官  吳鴻章
                                    法  官  曾淑華
                                    法  官  汪梅芬
以上正本證明與原本無異。
如不服本判決，應於收受送達後10日內向本院提出上訴書狀，其
未敘述上訴之理由者並得於提起上訴後10日內向本院補提理由書
（均須按他造當事人之人數附繕本）「切勿逕送上級法院」。
                                    書記官  劉寶鈴
中    華    民    國    99    年    2     月    26    日
附錄本案論罪科刑法條全文：
槍砲彈藥刀械管制條例第8 條第4 項：：
未經許可，持有、寄藏或意圖販賣而陳列第一項所列槍枝者，處
三年以上十年以下有期徒刑，併科新臺幣七百萬元以下罰金。

司法院資訊處製作；財團法人民間司法改革基金會備份。
